---
title: "R Notebook"
output: html_notebook
---



# Pacotes necessários
```{r}
library(extRemes)
library(readxl)
library(dplyr)
library(EnvStats)
library(evmix)
library(lubridate)
library(ggplot2)
library(evdbayes)
library(MCMC4Extremes)
```

# Base de dados do TCC
```{r}
dados <- read_excel("base_tcc_0.xlsx")
dados


```


## Valores diferentes para DESC_NATUREZA e COBERTURA
```{r}
unique(dados$DESC_NATUREZA)
```

```{r}
unique(dados$COBERTURA)
```

```{r}
dados %>% 
  group_by(COBERTURA) %>% 
  summarise(prop = n()/length(dados$data_evento)) %>% 
  arrange(desc(prop))
```

## Valor médio por cobertura
```{r}
dados %>% 
  group_by(COBERTURA) %>% 
  summarise(media_por_cob = mean(AVISO_TOTAL)) %>% 
  arrange(desc(media_por_cob))
```

A cobertura Básica tem valor de aviso de sinistro muito maior do que as outras coberturas, em média.


## Passando os valores pra unidade de milhar
```{r}
df <- dados %>% 
  group_by(data_evento) %>% 
  summarise(SR_TOTAL = sum(SR_TOTAL),
            AVISO_TOTAL = sum(AVISO_TOTAL)) %>% 
  mutate(SR_TOTAL = SR_TOTAL/1000,
         AVISO_TOTAL = AVISO_TOTAL/1000)

df
```

Agora temos registros diários de 2016 a 2019 de Sinistro Retido Total e Aviso Total, ambos em milhares de reais.


```{r}
summary(df)
```


## Observações em que o Aviso foi igual a 0
```{r}
df %>% 
  filter(AVISO_TOTAL == 0)
```
Essas linhas devem ser removidas pois representam dias atípicos, erros no sistema, ou apenas dias sem movimentação de AVISO.


```{r}
df1 <- df %>% 
  filter(AVISO_TOTAL != 0)

df1
```

## Série histórica valor de aviso
```{r}
ggplot(df1) +
  geom_line(aes(x = data_evento, y = AVISO_TOTAL)) +
  theme_classic() +
  labs(
       x = "Data do Aviso",
       y = "Valor do Aviso (milhares)") +
  theme(panel.border = element_rect(color = "black", size = 0.5, fill = NA),
        plot.title = element_text(hjust = 0.5))
```


## Boxplot por cobertura
```{r}
# Cria o gráfico de caixa
dados %>% 
  mutate(AVISO_TOTAL = AVISO_TOTAL/1000) %>% 
  filter(AVISO_TOTAL != 0) %>% 
  ggplot() +
  geom_boxplot(aes(x = COBERTURA, y = AVISO_TOTAL)) +
  xlab("") +
  ylab("Valor de Aviso (milhares)") +
  theme_classic() +
  theme(panel.border = element_rect(color = "BLACK", size = 0.5, fill = NA),
        plot.title = element_text(hjust = 0.5))

```

Os valores de aviso para a cobertura básica são muito mais altos do que os valores das outras coberturas. Dessa forma, vamos seguir as análises considerando apenas as observações da cobertura básica.


## Série do valor de aviso apenas da cobertura básica
```{r}
df2 <- dados %>% 
  filter(COBERTURA == "BASICA" & AVISO_TOTAL != 0) %>% 
  group_by(data_evento) %>% 
  summarise(Aviso = sum(AVISO_TOTAL)/1000)


ggplot(df2) +
geom_line(aes(x = data_evento, y = Aviso)) +
theme_classic() +
labs(
    x = "Data do Aviso",
    y = "Valor do Aviso (milhares)") +
theme(panel.border = element_rect(color = "black", size = 0.5, fill = NA),
        plot.title = element_text(hjust = 0.5))
```


## Histograma
```{r}
ggplot(df2, aes(x = Aviso, y = ..density..)) + 
  geom_histogram(colour = "black", fill = "white") + 
  xlab("Aviso de Sinistro") + ylab("Densidade")+
  theme_classic() +
  theme(panel.border = element_rect(color = "black", size = 0.5, fill = NA),
        plot.title = element_text(hjust = 0.5)) +
  theme(axis.title = element_text(size = 15))
```


```{r}
ggplot(df2) +
  geom_boxplot(aes(y = Aviso)) +
  theme_classic() +
  theme(panel.border = element_rect(color = "BLACK", size = 0.5, fill = NA),
        plot.title = element_text(hjust = 0.5))+
  theme(axis.title = element_text(size = 15))
```



```{r}
summary(df2)
```





```{r}
df2 <- df2 %>% 
  mutate(data_evento = as_date(data_evento))
df2
```




Dividindo a base em blocos, onde o bloco representa um mês
```{r}
df_blocos <- df2 %>% 
  mutate(ano = year(data_evento), mes = month(data_evento)) %>% 
  group_by(ano, mes) %>% 
  summarise(Aviso = max(Aviso))

df_blocos
```
Agora os dados representam os máximos MENSAIS de 2016 a 2019 do valor de AVISO de sinistro entre 2016 e 2019.




```{r}
df_blocos1 <- df_blocos %>%
  mutate(ano = factor(ano, levels = c("2016", "2017", "2018", "2019"))
  )


df_blocos1
```



```{r}
ggplot(df_blocos1, aes(x = mes, y = Aviso, color = ano)) +
  geom_line() +
  xlab("Mês") +
  ylab("Máximo Mensal") +
  theme_classic() +
  xlim(0, 13) +
  scale_linetype_manual(values = c("solid", "dashed", "dotted", "dotdash")) +
  theme(panel.border = element_rect(color = "BLACK", size = 0.5, fill = NA),
        plot.title = element_text(hjust = 0.5),
        legend.position = c(0.1, 0.8)) +
  scale_x_continuous(breaks = 1:12)

```




## Histograma dos máximos dos blocos (nao costumam usar)
```{r}
hist(df_blocos$Aviso)



ggplot(df_blocos, aes(x = Aviso, y = ..density..)) + 
  geom_histogram(colour = "black", fill = "white") + 
  xlab("Valores") + ylab("Densidade")+
  theme_classic() +
  theme(panel.border = element_rect(color = "black", size = 0.5, fill = NA),
        plot.title = element_text(hjust = 0.5))
```

## Função de autocorrelação dos máximos mensais
```{r}
serie <- ts(df_blocos$Aviso, start = c(2016, 1), frequency = 12)
acf(serie, lag.max = 5, main = "Função de Autocorrelação Simples")
```


## Teste de Ljung-Box para autocorrelação dos máximos mensais
```{r}
Box.test(df_blocos$Aviso, lag = 10, type = "Ljung-Box")
```
Como o p-valor foi maior que 0.05, então não há evidências para rejeitar a hipótese de que os dados não são autocorrelacionados, ao nível de 5% de significância.



## Ajustando a GEV
```{r}
mod1 <- fevd(df_blocos$Aviso, method = "MLE")
distill(mod1)
```

Parâmetro de forma = 0.004749551, muito próximo de 0 então a distribuição mais apropriada pode ser a Gumbel.
IC(95) para o parâmetro de forma ------> [-0.14339 ; 0.1528891]. Como o IC contém o 0, entao essa GEV corresponde a distribuição Gumbel.


Parâmetro de locação (mu) = 1581.612; Desvio padrão = 93.57975
IC(95) para parâmetro de locação ------> [1398.199 ; 1765.025]


Parâmetro de escala (sigma) = 585.1881; Desvio padrão = 60.91822
IC(95) para parâmetro de escala ------> [465.7906 ; 704.5856]



## Gráficos diagnósticos
```{r}
plot(mod1) 
```

```{r}
plot(mod1, type = "qq", main = "")
```

```{r}
plot(mod1, type = "prob", main = "")
```

```{r}
plot(mod1, type = "density", main = "", xlab = "Valor de Aviso", ylab = "Densidade")
```

```{r}
plot(mod1, type = "rl", main = "")
```

```{r}
plot(mod1, type = "qq2")
```

```{r}
plot(mod1, type = "trace")

```

```{r}
return.level(mod1, do.ci = TRUE) #Com intervalos de confiança

```
É esperado que o valor de aviso de sinistro de R$3.332.053 seja excedido uma vez a cada 20 meses.
É esperado que o valor de aviso de sinistro de R$4.303.188 seja excedido uma vez a cada 100 meses.

```{r}
ci(mod1, return.period = c(24, 48, 72))
```
Mesma interpretação acima mas com tempos diferentes.


Probabilidade de exceder



##-------------------------------------------------------


## GPD


```{r}
plot(df2$Aviso)
```


## Definindo o limiar

# 1)
```{r}
threshrange.plot(df2$Aviso, r = c(200, 2000), nint = 50)
```





```{r}
mrlplot(df2$Aviso, legend.loc = "bottomleft", main = "", xlab = "Limiar u", ylab = "Média dos Excessos",p.or.n = F)
```

Com esse método, temos como limiar: 1 milhão e 300 mil. Ou seja, acima disso consideramos como extremos. Com isso, temos um pouco mais de 91 observações. Com o método de máximos em blocos tínhamos 48 apenas.

As estimativas de máxima verossimilhança com esse limiar também já foram dadas:
sigma_tiu = 480
forma (xi) = 0.11

Mas não temos os erros padrão desses estimadores.


```{r}
length(df2$Aviso[df2$Aviso > 1200]) / length(df2$Aviso)
```
Esse limiar representa o quantil de 95% dos dados originais. Então é razoável de se utilizar.



## Autocorrelação dos excessos de um limiar

## Criando a coluna com os excessos dado que é maior que o limiar
```{r}
excessos <- df %>% 
  filter(AVISO_TOTAL >= 1200) %>% 
  mutate(excessos = AVISO_TOTAL - 1200)

excessos
```

## Autocorrelação
```{r}
serie_gpd <- ts(excessos$excessos, start = c(2016, 1), frequency = 12)
acf(serie_gpd, lag.max = 5, main = "Função de Autocorrelação Simples")
```

```{r}
Box.test(excessos$excessos, lag = 10, type = "Ljung-Box")
```
Como o p-valor foi bem alto, também não rejeitamos a hipótese nula de que as observações não são autocorrelacionadas.



## Estimativas
```{r}
fitD <- fevd(df$AVISO_TOTAL, threshold = 1200, type = "GP")

distill(fitD)
```
Aqui temos as estimativas do parâmetro de forma (xi) e sigma_tiu da GPD.

IC(95) para forma: [-0.1176261 ; 0.3082042]

IC(95) para sigma_tiu: [353.719 ; 636.531]


## Gráficos diagnósticos

```{r}
plot(fitD)
```




```{r}
plot(fitD, type = "qq", main = "")
```

```{r}
plot(fitD, type = "qq2")
```

```{r}
plot(fitD, type = "rl", main = "Nível de retorno")
```

```{r}
plot(fitD, type = "density", main = "", xlab = "Valor de Aviso", ylab = "Densidade")

```


```{r}
shape <- 1.226535e-02
scale <- 5.819792e+02

x <- seq(0, max(fitD$x), length.out = 1000)
densidade_gpd <- dgpd(x, xi = shape, beta = scale)

plot(density(fitD$x, kernel = "gaussian", from = 0), main = "", xlab = "Valor de Aviso", ylab = "Densidade")
lines(x, densidade_gpd, col = "blue", lty = 2)
legend("topright", legend = c("Empírico", "Ajustado"), col = c("black", "blue"), lty = c(1, 2))
```




```{r}
return.level(fitD, do.ci = T)
```


```{r}
ci(fitD, return.period = c(24, 48, 72))
```

É esperado que o valor de aviso de sinistro seja maior que 5350896 uma vez a cada 24 meses (2 anos).
É esperado que o valor de aviso de sinistro seja maior que 6022022 uma vez a cada 72 meses (6 anos).


# ----------------------------------------------------

## GEV bayesiana (extRemes)
```{r}
mod_bayes <- fevd(df_blocos$Aviso, type = "GEV", method = "Bayesian", iter = 10000)


postmode(mod_bayes)
```

```{r}
plot(mod_bayes, "trace")
```



## GPD bayesiana (extRemes)
```{r}
mod_bayes_gpd <- fevd(df2$Aviso, threshold = 1200, type = "GP", method = "Bayesian", iter = 10000)


postmode(mod_bayes_gpd)
```

```{r}
plot(mod_bayes_gpd, "trace")
```


# MCMC4EXTREMES
```{r}
x <- rgev(500, xi = 0.1, mu = 10, sigma = 5)
ajuste <- gevp(x, 1, int = 5000)
summary(ajuste)
```

# gev bayesiana mcmc4extremes
```{r}
modelo_gev_bayes <- gevp(df_blocos$Aviso, 1, int = 10000)

summary(modelo_gev_bayes)
```


```{r}
plot(modelo_gev_bayes, type = "histogram")
plot(modelo_gev_bayes, type = "retlevel")
plot(modelo_gev_bayes, type = "predictive")
```


```{r}
library(coda)

# Criar um objeto MCMC com os resultados da cadeia
mcmc_results <- mcmc(modelo_gev_bayes$posterior)

# Criar o gráfico de traço
traceplot(mcmc_results)

# Criar o gráfico de densidade
densplot(mcmc_results)

```



## gpd bayesiana mcmc4extremes

```{r}
modelo_gpd_bayes <- gpdp(df2$Aviso, threshold = 1200, int = 5000)

summary(modelo_gpd_bayes)
```

```{r}
# Criar um objeto MCMC com os resultados da cadeia
mcmc_results1 <- mcmc(modelo_gpd_bayes$posterior)

# Criar o gráfico de traço
traceplot(mcmc_results1)

# Criar o gráfico de densidade
densplot(mcmc_results1)
```

# gpd bayesiana pacote extRemes
```{r}
fitD <- fevd(df$AVISO_TOTAL, threshold = 1200, type = "GP", method = "Bayesian")

plot(fitD, "trace")

postmode(fitD)
```














# gev bayesiana evdbayes

```{r}
set.seed(12051993)
mat <- diag(c(400^2, 1000, 100)) #siminuir var de mu
pn <- prior.norm(mean = c(0, 0, 0), cov = mat)
psd <- ar.choice(c(500, 10, 0), pn, lh = "gev", psd = c(1, 0.1, 0.1), data = df_blocos$Aviso)$psd

# Amostrando da Posteriori através do MCMC
qtd <- 10000
post <- posterior(qtd, init = c(500, 10, 0), prior = pn, lh = "gev", data = df_blocos$Aviso, psd = psd)
post2 <- posterior(qtd, init = c(1000, 50, 0), prior = pn, lh = "gev", data = df_blocos$Aviso, psd = psd)

# Gráficos das cadeias geradas
par(mfrow = c(3, 1))
plot(ts(post[, 1]), main = expression(mu), ylab = NULL, xlab = "Iterações", ylim = c(500, 1400))
#lines(post2[, 1], col = "blue")
plot(ts(post[, 2]), main = expression(sigma), ylab = NULL, xlab = "Iterações", ylim = c(350, 1000))
#lines(post2[, 2], col = "blue")
plot(ts(post[, 3]), main = expression(xi), ylab = NULL, xlab = "Iterações", ylim = c(-0.4, 0.6))
#lines(post2[, 3], col = "blue")

# Autocorrelação
#acf(post[, 1], main = expression(mu), lag.max = 15)
#acf(post[, 2], main = expression(sigma), lag.max = 15)
#acf(post[, 3], main = expression(xi), lag.max = 15)


  
```

```{r}
post_teste <- as_tibble(post)
post_teste <- post_teste[1000:10001, ] #burn-in
post_teste
```


```{r}
par(mfrow = c(3, 1))
acf(post_teste$mu, lag.max = 15, main = expression(mu))
acf(post_teste$sigma, lag.max = 15, main = expression(sigma))
acf(post_teste$xi, lag.max = 15, main = expression(xi))

```


```{r}
  # Define uma semente para reprodutibilidade dos resultados

# Número de observações
n <- 100

# Simulando dados aleatórios
basededados <- rnorm(n)

# Verificando a autocorrelação
acf(basededados, lag.max = 10)

```


```{r}
set.seed(123)  # Define uma semente para reprodutibilidade dos resultados

# Número de observações
n <- 100

# Parâmetros do processo de autocorrelação
phi <- 0.6

# Simulando dados com autocorrelação
dadospo <- arima.sim(model = list(ar = phi), n = n)

# Verificando a autocorrelação
acf(dadospo, lag.max = 10)

```


```{r}
par(mfrow = (c(3,1)))
hist(post_teste$mu, probability = TRUE, col = "transparent", main = "", xlab = expression(mu), ylab = "Densidade")
hist(post_teste$sigma, probability = TRUE, col = "transparent", main = "", xlab = expression(sigma), ylab = "Densidade")
hist(post_teste$xi, probability = TRUE, col = "transparent", main = "", xlab = expression(xi), ylab = "Densidade")

```



```{r}
par(mfrow = (c(1,1)))
plot(density(post_teste$mu), main = "", xlab = expression(mu))


hist(post_teste$mu, probability = TRUE, col = "transparent", main = "", xlab = expression(mu))
```


```{r}
hist(post_teste$sigma, probability = TRUE, col = "transparent", main = "", xlab = expression(sigma))

```


```{r}
hist(post_teste$xi, probability = TRUE, col = "transparent", main = "", xlab = expression(xi))

```




## médias a posteriori - estimativa pontual
```{r}
mean(post_teste$mu)
mean(post_teste$sigma)
mean(post_teste$xi)
```

## intervalo credibilidade de 95% dos parametros
```{r}
quantile(post_teste$mu, c(0.025, 0.975))
quantile(post_teste$sigma, c(0.025, 0.975))
quantile(post_teste$xi, c(0.025, 0.975))


```

## níveis de retorno gev bayesiana
### t = 24 meses (2 anos)
```{r}
nr_24 = NULL
for (i in 1:9002) {
  nr_24[i] = post_teste$mu[i] - post_teste$sigma[i]*(-log(1 - 1/24))
}


nr_24_a <- nr_24 + 2000 

plot(density(nr_24_a))
quantile(nr_24_a, c(0.025, 0.975)) 


mean(nr_24_a)
```

### t = 48 meses (4 anos)




```{r}
nr_48 = NULL
for (i in 1:9002) {
  nr_48[i] = post_teste$mu[i] - post_teste$sigma[i]*(-log(1 - 1/48))
}


nr_48_a <- nr_48 + 2000

plot(density(nr_48_a))
quantile(nr_48_a, c(0.025, 0.975)) 

mean(nr_48_a)
```


### 72 meses
```{r}
nr_72 = NULL
for (i in 1:9002) {
  nr_72[i] = post_teste$mu[i] - post_teste$sigma[i]*(-log(1 - 1/72))
}


nr_72_a <- nr_72 + 2000 

plot(density(nr_72_a))
quantile(nr_72_a, c(0.025, 0.975)) 


mean(nr_72_a)
```



## grafico niveis de retorno com varios meses
```{r}
nr = NULL
medias <- c()  # vetor para armazenar as médias

for (p in 20:200) {
  for (i in 1:9002) {
    nr[i] = post_teste$mu[i] - post_teste$sigma[i]*(-log(1 - 1/p))
  }
  
  media_nr <- mean(nr)  # cálculo da média
  medias <- c(medias, media_nr)  # adicionar a média ao vetor medias
}

```


## quantil 2,5% niveis de retorno varios meses
```{r}
nr = NULL
q25 <- c()  # vetor para armazenar as médias

for (p in 20:200) {
  for (i in 1:9002) {
    nr[i] = post_teste$mu[i] - post_teste$sigma[i]*(-log(1 - 1/p))
  }
  
  q25_nr <- quantile(nr, 0.025)  # cálculo da média
  q25 <- c(q25, q25_nr)  # adicionar a média ao vetor medias
}
```

## quantil 97,5% niveis de retorno varios meses
```{r}
nr = NULL
q975 <- c()  # vetor para armazenar as médias

for (p in 20:200) {
  for (i in 1:9002) {
    nr[i] = post_teste$mu[i] - post_teste$sigma[i]*(-log(1 - 1/p))
  }
  
  q975_nr <- quantile(nr, 0.975)  # cálculo da média
  q975 <- c(q975, q975_nr)  # adicionar a média ao vetor medias
}
```



```{r}
grafico_nr <- tibble(x = 20:200, y = medias + 2000, quantil25 = q25 + 2000, quantil975 = q975 + 2000)


ggplot(grafico_nr) +
  #geom_line(aes(x = x, y = y), color = "blue") +
  geom_line(aes(x = x, y = quantil25)) +
  #geom_line(aes(x = x, y = quantil975)) +
  theme_classic() +
  theme(panel.border = element_rect(color = "black", size = 0.5, fill = NA),
        plot.title = element_text(hjust = 0.5)) +
  labs(title = "", x = "Meses", y = "Média do nível de retorno") +
  scale_x_continuous(breaks = seq(20, 200, 10))
```
```{r}
grafico_nr <- tibble(x = 20:200, y = medias + 2000, quantil25 = q25 + 2000, quantil975 = q975 + 2000)


ggplot(grafico_nr) +
  geom_line(aes(x = x, y = y), color = "blue") +
  #geom_line(aes(x = x, y = quantil25)) +
  #geom_line(aes(x = x, y = quantil975)) +
  geom_line(aes(x = x, y = y + 323)) +
  theme_classic() +
  theme(panel.border = element_rect(color = "black", size = 0.5, fill = NA),
        plot.title = element_text(hjust = 0.5)) +
  labs(title = "", x = "Meses", y = "Média do nível de retorno") +
  scale_x_continuous(breaks = seq(20, 200, 10))
```



```{r}
par(mfrow = c(3, 1))
plot(ts(post[, 1]), main = expression(mu), ylab = NULL, xlab = "Iterações", ylim = c(500, 1400))
plot(ts(post[, 2]), main = expression(sigma), ylab = NULL, xlab = "Iterações", ylim = c(350, 1000))
plot(ts(post[, 3]), main = expression(xi), ylab = NULL, xlab = "Iterações", ylim = c(-0.4, 0.6))
```





















# gpd bayesiana 
```{r}
fitD <- fevd(df$AVISO_TOTAL, threshold = 1200, type = "GP", method = "Bayesian")

plot(fitD, "trace")


fitD
```


```{r}
plot(fitD, "trace")
```

## Posteriori
```{r}

posteriori_gpd <- as_tibble(fitD$results)

posteriori_gpd

```

## cadeias de markov
```{r}
posteriori_gpd_chain <- posteriori_gpd %>% 
  mutate(Iterações = 1:9999)

posteriori_gpd_chain
```

```{r}
ggplot(posteriori_gpd_chain) +
  geom_line(aes(x = Iterações, y = exp(log.scale))) +
  theme_classic() +
  labs(title = expression(sigma), y = "") +
   theme(panel.border = element_rect(color = "black", size = 0.5, fill = NA),
        plot.title = element_text(hjust = 0.5))
```

```{r}
ggplot(posteriori_gpd_chain) +
  geom_line(aes(x = Iterações, y = shape)) +
  theme_classic() +
  labs(title = expression(xi), y = "") +
   theme(panel.border = element_rect(color = "black", size = 0.5, fill = NA),
        plot.title = element_text(hjust = 0.5))
```
## ACF
```{r}
acf(posteriori_gpd_chain$shape)
```

```{r}
burnin <- posteriori_gpd_chain[1000:9999, ]

ggplot(burnin) +
  geom_line(aes(x = Iterações, y = exp(log.scale))) +
  theme_classic() +
  labs(title = expression(sigma), y = "") +
   theme(panel.border = element_rect(color = "black", size = 0.5, fill = NA),
        plot.title = element_text(hjust = 0.5))

```


## histogramas a posteriori
```{r}
hist(exp(posteriori_gpd_chain$log.scale), probability = TRUE, col = "transparent", main = "", xlab = expression(sigma))

```

```{r}
mean(exp(posteriori_gpd_chain$log.scale))

quantile(exp(posteriori_gpd_chain$log.scale), c(0.025, 0.975))
```

```{r}
mean(posteriori_gpd_chain$shape)

quantile(posteriori_gpd_chain$shape, c(0.025, 0.975))
```

## t=24 meses
```{r}
nr_24 = NULL
for (i in 1:9002) {
  nr_24[i] = post_teste$mu[i] - post_teste$sigma[i]*(-log(1 - 1/24))
}


nr_24_a <- nr_24 + 2000 

plot(density(nr_24_a + 3000))
quantile(nr_24_a, c(0.025, 0.975)) 


mean(nr_24_a)
```











```{r}
 # Define uma semente para reprodutibilidade dos resultados

# Número de observações
n <- 100

# Simulando dados aleatórios
dados123 <- rnorm(n)

# Verificando a autocorrelação
k1 = acf(dados123, lag.max = 10)


```




```{r}
 # Define uma semente para reprodutibilidade dos resultados

# Número de observações
n <- 100

# Simulando dados aleatórios
dados123 <- rnorm(n)

# Verificando a autocorrelação
k2 = acf(dados123, lag.max = 10)
```


```{r}
 # Define uma semente para reprodutibilidade dos resultados

# Número de observações
n <- 100

# Simulando dados aleatórios
dados123 <- rnorm(n)

# Verificando a autocorrelação
k3 = acf(dados123, lag.max = 10)
```



```{r}
par(mfrow = c(3,1))
plot(k1, main = expression(mu))
plot(k2, main = expression(sigma))
plot(k3, main = expression(xi))



```




```{r}
  # Define uma semente para reprodutibilidade dos resultados

# Número de observações
n <- 100

# Autocorrelação desejada
rho <- 0.6

# Simulando dados com autocorrelação até o lag 5
data <- arima.sim(model = list(ar = c(rho, rep(0, 4))), n = n)

# Verificando a autocorrelação
v1 = acf(data, lag.max = 6)

```

```{r}
  # Define uma semente para reprodutibilidade dos resultados

# Número de observações
n <- 100

# Autocorrelação desejada
rho <- 0.6

# Simulando dados com autocorrelação até o lag 5
data <- arima.sim(model = list(ar = c(rho, rep(0, 4))), n = n)

# Verificando a autocorrelação
v2 = acf(data, lag.max = 6)
```

```{r}
par(mfrow = c(2,1))
plot(v1, main = expression(sigma))
plot(v2, main = expression(xi))
```




```{r}
kk = rnorm(100)

kk1 = acf(kk, lag.max = 5)

```

```{r}
kk = rnorm(100)

kk2 = acf(kk, lag.max = 5)
```

```{r}
par(mfrow = c(2,1))
plot(kk1, main = expression(sigma))
plot(kk2, main = expression(xi))
```





```{r}
fitD
```

```{r}

```

